臺灣臺北地方法院刑事判決　　　　　　　99年度易字第2895號
公　訴　人　臺灣臺北地方法院檢察署檢察官
被　　　告　洪建龍
　　　　　　黃怡華
共　　　同
選任辯護人　謝岳龍律師
上列被告等因妨害家庭等案件，經檢察官提起公訴（99年度偵字
第8059號），本院判決如下：
    主  文
洪建龍有配偶而與人通姦，處有期徒刑肆月，如易科罰金，以新
臺幣壹仟元折算壹日；又傷害人之身體，處拘役伍拾日，如易科
罰金，以新臺幣壹仟元折算壹日。其餘被訴傷害部分無罪。
黃怡華與有配偶之人相姦，處有期徒刑肆月，如易科罰金，以新
臺幣壹仟元折算壹日。
    事  實
一、洪建龍與林采蓉之婚姻關係現仍存續中，為有配偶之人，黃
    怡華亦明知洪建龍係有配偶之人，竟仍於民國98年2 月中旬
    某日，在黃怡華位於臺北市○○區○○路179 之1 號4 樓住
    處，發生姦淫行為1 次。嗣林采蓉於98年9 月間，確認洪建
    龍陪同黃怡華前往台大醫院產檢，得悉黃怡華業已懷孕，始
    查知上情。
二、洪建龍與林采蓉二人具有家庭暴力防治法第3 條第1 款所定
    之家庭成員關係。洪建龍於98年11月13日下午6 時許，在臺
    北市○○○路○段127 號3 樓所經營之公司內，因洪建龍欲
    將其子洪００帶至臺中縣遊玩而與林采蓉發生爭執，竟基於
    傷害之故意，出拳毆擊林采蓉左前額處，致使林采蓉受有左
    前額／顳部挫傷之傷害。
三、案經林采蓉訴由臺灣臺北地方法院檢察署檢察官偵查起訴。
    理  由
壹、證據能力：
一、告訴人林采蓉於警詢及偵查中之陳述
（一）按證人、鑑定人依法應具結而未具結者，其證言或鑑定意
      見，不得作為證據；被告以外之人於審判外之言詞或書面
      陳述，除法律有規定者外，不得作為證據，刑事訴訟法第
      158 條之3 、第159 條第1 項分別定有明文。
（二）告訴人林采蓉於警詢中之指述，係屬審判外之陳述，且係
      以使被告受刑事追訴為目的之告訴人身分指述，辯護人已
      否認其證據能力，復查無其他法定事由，本院認不宜為本
      案之證據。
（三）告訴人林采蓉於偵查中之指述，亦係屬審判外之陳述，且
      仍以告訴人身分指述，又未經檢察官命其具結以擔保其陳
      述之真實性，辯護人既否認其證據能力，復查無其他無法
      定事由，本院認不宜為本案之證據。
二、其他審判外陳述之證據
（一）按被告以外之人於審判外之陳述，雖不符刑事訴訟法第15
      9 條之1 、159 條之2 、159 條之3 、159 條之4 等規定
      ，而經當事人於審判程序同意作為證據，法院審酌該言詞
      陳述或書面陳述作成時之情況，認為適當者，亦得為證據
      。當事人、代理人或辯護人於法院調查證據時，知有第15
      9 條第1 項不得為證據之情形，而未於言詞辯論終結前聲
      明異議者，視為有前項之同意，刑事訴訟法第159 條之5
      定有明文。
（二）查本案當事人及辯護人就下述其餘具有被告以外之人於審
      判外陳述性質之證據，於言詞辯論終結前均未異議，而經
      本院審酌各該證據方法之作成時，並無其他不法之情狀，
      均適宜為本案之證據，依刑事訴訟法第159 條之5 之規定
      ，有證據能力。
貳、有罪部分：
一、訊據被告洪建龍及黃怡華均坦承有妨害家庭之事實，惟被告
    洪建龍矢口否認有傷害犯行。辯稱：伊沒有出手打告訴人云
    云。經查：
（一）有關被告洪建龍及黃怡華二人確有妨害家庭之事實，業據
      渠等二人供承在卷，互核相符，堪以認定。
（二）有關被告洪建龍確有於98年11月13日下午6 時許，在臺北
      市○○○路○段127 號3 樓，出手傷害告訴人之事實，業
      據證人即告訴人林采蓉具結指稱：當天下午伊帶小孩去做
      功課，五點多的時候被告洪建龍要把小孩帶到臺中，伊不
      肯，所以發生爭執，他要強行離開，伊不讓他離開，他要
      把門打開，伊要把門關上，後來門一打開，他就朝伊頭上
      打了一拳，伊頭很昏，他就把小孩帶走。之後伊就去報案
      ，警察看伊情形不好，所以就叫救護車送伊去醫院驗傷，
      之後再去做筆錄等語在卷（本院卷第68-70 頁）。本院參
      諸被告洪建龍與告訴人早因婚姻問題生有齟齬，被告洪建
      龍並曾於98年9 月18日與告訴人發生拉扯行為，是被告洪
      建龍確有因氣憤而出手傷害告訴人之可能。又告訴人業已
      具結擔保其指述，其指述情節始終一致且無不合情理之處
      ，所受傷害亦與長庚醫院受理家庭暴力事件驗傷診斷證明
      書所載傷勢相符（他字卷第15頁），應堪憑採。再參以告
      訴人於受到被告洪建龍出手傷害後，旋即至臺北市政府警
      察局中山分局報案，指稱在案發時、地遭被告洪建龍出手
      毆打額頭，亦有臺北市政府警察局中山分局受理各類報案
      紀錄表附卷可稽（本院卷第77-89 頁），益徵告訴人之指
      述情節應與事實相符，應非事後誣陷之詞。
（三）辯護人雖另以證人即被告洪建龍之子洪００之證詞，為被
      告洪建龍辯稱並無傷害犯行云云。然證人洪００於本院審
      理時係證稱：伊只有看過爸爸和媽媽吵架2 次，一次是中
      午，一次是很晚。中午那次只有吵架，吵完媽媽就回家去
      云云（本院卷第65頁反面）。又證人洪００於案發時年約
      7 歲，觀察能力及記憶能力較低，在父母發生爭執之際，
      是否能夠確實目睹全程，並於案發一年多後詳實縷述經過
      ，本有疑義。況證人洪００係證稱：講到中午那次，他們
      就只有講一講，媽媽就回去云云（本院卷第66頁反面），
      顯與被告洪建龍及告訴人均稱：當天是被告洪建龍先帶小
      孩離開現場（本院卷第96頁反面；本院卷第68頁反面）一
      節迥異，且與上開報案紀錄表之記載相左，足見證人洪０
      ０就此部分之證詞容與事實不符，自不足為有利於被告洪
      建龍之認定。
（四）綜上所述，本案事證明確，被告犯行洵堪認定，應依法論
      科。
二、查被告洪建龍與他人通姦，且對其配偶故意實施傷害行為，
    核其所為，係犯刑法第239 條前段之通姦罪、第277 條第1
    項傷害罪，其對配偶故意實施傷害之家庭暴力行為，而成立
    刑法第277 條第1 項傷害罪，係家庭暴力防治法第2 條第2
    款所稱家庭暴力罪。次查，被告黃怡華與有配偶之人相姦，
    核其所為，係犯刑法第239 條後段之相姦罪。被告洪建龍所
    犯上開各罪，犯意各別，行為互殊，應分論併罰。爰審酌被
    告均無前科，本應對婚姻關係維持忠實義務，亦不得介入他
    人婚姻生活，然渠等二人卻無視法令規定，未能謹守男女分
    際，為本案通姦、相姦行為，甚至產下一子，侵害告訴人權
    益非輕。被告洪建龍另因細故出手傷害告訴人，導致告訴人
    身心受創，行為確有不該。惟念被告犯後坦承妨害家庭犯行
    ，且有和解之意，尚知悔改。復參酌渠等犯罪動機、目的、
    手段、所生危害及犯後態度等一切情狀，分別酌情量處如主
    文所示之刑，並均諭知易科罰金之折算標準，以資懲儆。
參、無罪部分：
一、公訴意旨略以：被告洪建龍於98年9 月18日，在臺北市○○
    ○路○段127 號3 樓所經營之公司內，因細故與告訴人發生
    口角，竟基於傷害之意，徒手拉扯告訴人雙手，致使告訴人
    受有左、右兩側肘關疼痛、右膝撞傷之傷害，因認被告洪建
    龍涉犯刑法第277 條第1 項之傷害罪嫌。
二、按犯罪事實應依證據認定之，無證據不得認定犯罪事實，不
    能證明被告犯罪者，應諭知無罪之判決，刑事訴訟法第154
    條第2 項、第301 條第1 項分別定有明文。又刑事訴訟法第
    161 條第1 項規定：檢察官就被告犯罪事實，應負舉證責任
    ，並指出證明之方法。因此，檢察官對於起訴之犯罪事實，
    應負提出證據及說服之實質舉證責任。倘其所提出之證據，
    不足為被告有罪之積極證明，或其指出證明之方法，無從說
    服法院以形成被告有罪之心證，基於無罪推定之原則，自應
    為被告無罪判決之諭知，最高法院92年臺上字第128 號判例
    意旨可資參照。
三、訊據被告洪建龍固不否認有於案發時、地，與告訴人發生拉
    扯之事實。惟堅決否認有何傷害犯行，辯稱：當時是告訴人
    一直要拉伊回家，所以有發生拉扯，伊後來就躲在辦公室裡
    面，並沒有傷害告訴人等語。經查：
（一）證人即告訴人林采蓉於本院審理時具結證稱：當時是被告
      洪建龍要把伊和小孩趕離辦公室，伊要等他回家。他看起
      來是要打伊，伊就趕快打電話給大嫂，因為電話有通，所
      以他不敢打人，也沒有真的出手打伊等語在卷（本院卷第
      70頁）。又證人洪００到庭證稱：晚上那次是從爸爸的辦
      公室開始推到門那裡，兩人只是拉扯，不像打架，是媽媽
      先用手推爸爸，爸爸就推回去等語（本院卷第66頁及反面
      ）。是依告訴人之指述及證人洪００之證詞，被告洪建龍
      是否確有傷害告訴人之故意，本有疑義。
（二）又告訴人於案發前即已懷疑被告洪建龍發生外遇，因而於
      夜間11時許仍拒絕自行將小孩帶離辦公室，堅持要被告洪
      建龍隨同離開，則在其遭被告洪建龍拒絕並要求離去之際
      ，不難想見告訴人情緒之激動，再佐以被告之辯解及證人
      洪００之證詞，堪認應係由告訴人先出手拉扯被告洪建龍
      無疑。是被告洪建龍在面對告訴人強行拉扯要求返家之情
      形下，縱有出手抵抗，究係出於保護自己權利抑或傷害他
      人之意，實非無疑，得否逕認被告洪建龍出手拉扯即有傷
      害犯意，自有疑義。
（三）雖依告訴人所提出之受理家庭暴力事件驗傷診斷書（發查
      卷第40頁），可知告訴人於前往驗傷之時，係有兩側肘關
      節疼痛性腫脹及右膝瘀血之事實。然告訴人於案發後係向
      警方陳稱遭到被告洪建龍徒手拉扯致手部受傷，並未提及
      被告洪建龍有對其腿部實施傷害行為，有臺北市政府警察
      局中山分局處理家庭暴力與兒少保護案件調查記錄（通報
      ）表附卷可稽（發查卷第39頁），且告訴人於本院審理時
      亦證稱：伊不曉得腳怎麼受傷的等語在卷（本院卷第68頁
      反面），已難逕認告訴人腿部傷勢係因被告洪建龍之行為
      所造成。又參諸告訴人所受傷勢甚輕，告訴人於案發當時
      情緒又甚激動，是告訴人所受傷勢非無可能係因自己行為
      所造成，實難認告訴人所受各該傷勢必然均係被告洪建龍
      所致。
（四）綜上所述，公訴人所提證據尚不足以為被告洪建龍有罪之
      認定。此外，復查無其他積極確切之證據足資認定被告有
      公訴人所指訴之犯行，揆諸上開說明，自應為無罪之諭知
      ，以免冤抑。
據上論斷，依刑事訴訟法第299 條第1 項前段、第301 條第1 項
，刑法第239 條、第277 條第1 項、第41條第1 項前段，刑法施
行法第1 條之1 第1 項、第2 項前段，判決如主文。
本案經檢察官葉惠燕到庭執行職務。
中    華    民    國   100    年    3     月    1     日
                  刑事第七庭  法  官  林勇如
上正本證明與原本無異。
如不服本判決應於收受送達後10日內向本院提出上訴書狀，並應
敘述具體理由；其未敘述上訴理由者，應於上訴期間屆滿後20日
內向本院補提理由書（均須按他造當事人之人數附繕本）「切勿
逕送上級法院」。告訴人或被害人如對於本判決不服者，應具備
理由請求檢察官上訴，其上訴期間之計算係以檢察官收受判決正
本之日期為準。
                              書記官  葉潔如
中    華    民    國   100    年    3     月    1     日
附錄本案論罪科刑法條全文：
中華民國刑法第239 條
有配偶而與人通姦者，處1 年以下有期徒刑。其相姦者亦同。
中華民國刑法第277 條
傷害人之身體或健康者，處3 年以下有期徒刑、拘役或1 千元以
下罰金。
犯前項之罪因而致人於死者，處無期徒刑或7 年以上有期徒刑；
致重傷者，處3 年以上10年以下有期徒刑。